【裁判字號】    95,訴,1133
【裁判日期】    950721
【裁判案由】    強盜
【裁判全文】
臺灣臺中地方法院刑事判決              95年度訴字第1133號
公  訴  人  臺灣臺中地方法院檢察署檢察官
被      告  戊○○
指定辯護人  本院公設辯護人  丙○○
上列被告因強盜等案件，經檢察官提起公訴（九十五年度偵字第
六二五九號），本院判決如下：
    主    文
戊○○意圖為自己不法之所有，以強暴至使不能抗拒，而取他人
之物，累犯，處有期徒刑伍年貳月。
    犯罪事實
一、戊○○前於民國八十一年間，因違反肅清煙毒條例案件，經
    本院判處有期徒刑三年四月確定，於八十三年十月十八日假
    釋付保護管束，嗣經撤銷假釋，剩餘刑期一年七月十三日；
    復於八十四年間因違反肅清煙毒條例案件，為臺灣板橋地方
    法院判處有期徒刑三年八月，經臺灣高等法院駁回上訴確定
    ，與前開剩餘期刑接續執行，又於八十七年十一月二十六日
    經假釋付保護管束，再經撤銷假釋，剩餘刑期二年五月二十
    八日；再於八十九年間因搶奪案件，經本院判處有期徒刑一
    年二月確定，與前開剩餘刑期接續執行，甫於九十三年十月
    二十一日縮短刑期執行完畢。詎猶不知悔改，於九十五年一
    月十三日凌晨零時許，在臺中縣大雅鄉○○路二三八之五號
    ，見乙○○獨自一人，身體不適，竟生意圖為自己不法所有
    之強盜與冒充公務員行使職權及非法剝奪他人行動自由之犯
    意，冒充警察向乙○○佯稱乙○○涉嫌吸食毒品必須帶往警
    察局查證，強行推其上乙○○所駕駛車牌號碼ＥＹ－一七八
    九號自小客車副駕駛座，並駕駛前開車輛，以便伺機強盜其
    財務，惟經乙○○發覺有異，以行動電話與其夫江惟斌聯繫
    後，戊○○發現事跡敗漏，隨即將車停靠路邊，以雙手掐住
    乙○○脖子之強暴方式，致使乙○○不能抗拒後，強行開走
    上開車輛，車內有康柏筆記型電腦一臺、印表機一臺、數位
    攝影機一臺、身分證二張、駕照一張、支票一本 (票號00
    00000號至0000000號)、公司營利事業登記證
    一張、提款卡一張、手機一支、信用卡二張、新臺幣（下同
    ）一萬元、乙○○家中鑰匙等物，乙○○下車後，隨即至路
    上求援，嗣有陳煥璋（原名：丁○○）駕駛車輛經過，經乙○○上前攔停後，搭載乙○○至馬岡派出所報警。嗣於九十
    五年一月十八日在臺中縣沙鹿鎮○○路仁愛巷口，發現為戊○○強行開走之前開車輛（尋獲後車內已不見前開物品及車
    內音響），經採集前開車輛上遺留之煙蒂、口香糖渣等物品
    ，經送內政部警政署刑事警察局鑑驗，其上之ＤＮＡ－ＳＴ
    Ｒ型別，比對後與戊○○於該局之去氧核醣核酸資料相同，
    復經警於九十五年三月十八日持檢察官核發之拘票前往拘提
    戊○○，並於其使用之車牌號碼ＢＩ－六八四五號自用小客
    車內，查獲乙○○所駕駛車牌號碼ＥＹ－一七八九號自用小
    客車之鑰匙一串（內有搖控器一個、機車鑰匙一支、汽車電
    門鑰匙一支、排擋鎖鑰匙一支）。
二、案經臺中縣警察局豐原分局報告臺灣臺中地方法院檢察署檢
    察官偵查起訴。
    理    由
一、訊據被告戊○○固坦承為警查獲之鑰匙一串，係於被告使用
    之車牌號碼ＢＩ－六八四五號自用小客車內查獲之事實，惟
    矢口否認有何前開強盜等犯行，並辯稱：乙○○所述之遭強
    盜過程並不合理，縱若乙○○確有遭人強盜，亦非其所為，
    其當時應係於甲○○在雲林縣口湖鄉金湖村經營之ＫＴＶ幫
    忙，人並未在臺中；警員扣得之鑰匙一串，僅以單一之鑰匙
    一串，並未以相類似之鑰匙一起給乙○○指認，故乙○○指
    認鑰匙之過程有瑕疵，且亦未以前開鑰匙測試是否確得啟動
    乙○○前開所駕駛之車輛，又本院勘驗時乙○○取出之排擋
    鎖鑰匙一支外觀雖與警卷內扣案之鑰匙照片相同，但鑰匙之
    製作精細，雖外觀相似，也可能不是同一把鑰匙云云。惟查
    ：
(一)、按現行刑事訴訟法並無關於指認犯罪嫌疑人、被告（下以犯
    罪嫌疑人稱之）程序之規定，如何經由被害人、檢舉人或目
    擊證人以正確指認犯罪嫌疑人，自應依個案之具體情形為適
    當之處理。依法務部及內政部警政署於九十年五月、八月頒
    布之「法務部對於指認犯罪嫌疑人程序要點」、「人犯指認
    作業要點」及「警察機關實施指認犯罪嫌疑人程序要領」中
    之規定，於偵查過程中指認犯罪嫌疑人，係採取「選擇式」
    列隊指認，而非一對一「是非式的單一指認」；供選擇指認
    之數人在外形上不得有重大的差異；實施照片指認，不得以
    單一相片提供指認，並避免提供老舊照片指認；指認前應由
    指認人先陳述嫌疑人的特徵、不得對指認人進行誘導或暗示
    等程序，固可提高指認的正確度，以預防指認錯誤之發生。
    然指認之程序，固須注重人權之保障，亦需兼顧真實之發現
    ，確保社會正義實現之基本目的。倘指認過程中所可能形成
    之記憶污染、誤導判斷，均已排除，且其目擊指認亦未違背
    通常一般日常生活經驗之定則或論理法則，指認人於審判中
    ，並已依人證之調查程序，陳述其出於親身經歷之見聞所為
    指認，並依法踐行詰問之程序，而非單以指認人之指認為論
    罪之唯一依據，自不得僅因指認人之指認程序與上開不具法
    拘束力之要點（領）規範未盡相符，遽認其無證據能力（最
    高法院九十四年度臺上字第三三○七號、九十五年度臺上字
    第三○二六號判決意旨參照）。是以，證人乙○○經被告強
    行帶上車，並與被告於車內有過對話及爭執，是證人乙○○
    對被告之面容仍有印象，並無違社會常情，且證人乙○○於
    審判中，已依人證之調查程序，陳述其出於親身經歷之見聞
    所為指認，並依法踐行詰問之程序，依前開說明，其所為之
    指證自有證據能力，合先敘明。
(二)、前揭事實業據證人乙○○迭於警詢、偵查及本院審理時證述
    明確（豐警偵字第○九五○○○一六三○號卷第十九、二十
    頁，偵卷第三一、三二頁，本院卷第一○九至一二○頁），
    互核大致相符，並無歧異之處。且證人乙○○與被告並不認
    識，亦無仇怨，當無蓄意設詞構陷被告之動機，是其所證
    當可採信。又前開證人乙○○遭強行開走之前開車輛，係於
    案發後五日即九十五年一月十八日即為警在臺中縣沙鹿鎮○○路仁愛巷口發現，經採集前開車輛上遺留之煙蒂、口香糖
    渣等物品，經送內政部警政署刑事警察局鑑驗，其中在前開
    車輛車內右前椅座上之塑膠杯內之煙蒂、口香糖渣，又車內
    煙灰盒內煙蒂上之ＤＮＡ－ＳＴＲ型別，經比對後與被告於
    該局之去氧核醣核酸資料相同，而該型別在臺灣地區中國人
    分布機率預估為一點五五以十的負二十次方，此有勘察採證
    同意書一紙、現場跡證蒐集紀錄清單一紙、證物清單一紙、
    刑事案件採驗紀錄表一紙、採證現場照片十五張、內政部警
    政署刑事警察局九十五年三月十日刑醫字第○九五○○一四
    六六一號鑑驗書各一紙在卷可憑（豐警偵字第○九五○○○
    一六三○號卷第三四至四六頁）。又被告於九十五年三月十
    八日，經警持檢察官核發之拘票，前往被告住所執行拘提時
    ，並於其使用之車牌號碼ＢＩ－六八四五號車內，查獲鑰匙
    一串，經證人乙○○檢視，確認為其於九十四年一月十三日
    凌晨遭人強行開走之前開車輛鑰匙，內有汽車搖控器一個、
    電門鑰匙一支、排擋鎖鑰匙一支、機車鑰匙一支等情，業據
    證人乙○○證述在案，復有前開鑰匙照片在卷可參。嗣經本
    院命證人乙○○提出前開已發還之鑰匙及車輛勘驗，經勘驗
    之結果，其提出之排擋鎖鑰匙之外觀與當時查獲之排擋鎖鑰
    匙外觀相同，且得順利開啟前開車輛之排擋鎖，此有本院勘
    驗筆錄及前開排擋鎖鑰匙照片三張附卷可查（本院卷第六十
    至六五頁）。是前開扣案之鑰匙應係證人乙○○當時遭強行
    開走車輛之鑰匙無疑。雖證人乙○○於本院勘驗時，僅攜帶
    排擋鎖鑰匙一支，惟其證述：其遭強行開走之前開車輛，係
    於九十五年一月十八日為警查獲，經採證後，隨即發還，因
    當時鑰匙尚未找回，故其遂將車輛上之搖控器、電門鎖（含
    門車鎖）更換，僅有車內之排擋鎖未更換等語，經查前開車
    輛係於九十五年一月十八日為警查獲後發還，然前開鑰匙係
    於九十五年三月十八日方為警查獲發還，此有贓物認領保證
    收據一紙為證（豐警偵字第○九五○○○一六三○號卷第三
    十頁），是證人乙○○於九十五年一月間取回前開車輛，因
    當時未同時查獲車輛鑰匙遂將車輛之搖控器（鎖）、電門鎖
    等更換，並無違常情，是其所述應可採信。是以，證人乙○○既證述前開為警查獲扣得之鑰匙一串，確為其車輛之鑰匙
    等語，而其內之一支鑰匙，與查獲前開鑰匙時所攝影之鑰匙
    照片之外觀相同，亦得開啟車內之排擋鎖，則前開鑰匙應係
    證人乙○○案發時使用車輛之鑰匙等情，亦可認定。職是，
    於案發後第五日即查獲之前開證人乙○○遭強行取走之車輛
    內，確留存有與被告ＤＮＡ相符之煙蒂、口香糖渣，復於同
    年三月十八日拘提被告時，亦於被告使用之車輛，查獲前開
    車輛之鑰匙一串。顯見被告確曾於九十五年一月十八日尋獲
    前開車輛前持有前開車輛，然被告均無法合理說明何以持有
    前開車輛。再參酌，證人乙○○亦證述：當日冒稱警員，強
    行將其帶上車，嗣後強盜其財物之人即係被告等語（偵卷第
    二一頁、本院卷第一一三頁），而證人乙○○經被告強行帶
    上車，並與被告於車內有過對話及爭執，是證人乙○○對被
    告之面容仍有印象，並無違社會常情，故其既於偵查及本院
    審理時多次指認被告即係前開犯行之行為人，並非全然不可
    採信，尚難僅以被告於報案之初，員警並未向其詢問犯罪嫌
    疑人之長相、特徵，或員警請其指認之際，未以多數之照片
    ，請其指認，即逕認其所為之前開指證，均與事實不符，而
    無可採。準此，參照前開客觀事證及證人乙○○之證述，足
    認前開犯行應係被告所為。被告前開所辯，應無足取。
(三)、證人甲○○於本院審理時證述：伊是從九十四年農曆年底開
    始在雲林縣口湖鄉金湖村經營ＫＴＶ，直到九十五年農曆正
    月底止，在那期間被告常常來找伊，但來的時間不一定，有
    時天天來，最長在那裏住二天，就會回去臺中工作，有時甚
    至一星期或十天都沒去，九十五年一月十二日晚上，與九十
    五年一月十三日凌晨，被告有無去找伊，伊並無印象，伊並
    沒有紀錄被告那天有來等語（本院卷第一六○至一六二頁、
    一七七至一八○頁），是依證人甲○○前開所述，亦無法證
    明被告九十五年一月十二日晚間至同年月十三日凌晨，即案
    發之際人係於雲林縣口湖鄉金湖村證人甲○○所經營之ＫＴ
    Ｖ內。故被告所辯案發之際其人在證人甲○○經營之ＫＴＶ
    內，並不在臺中云云，亦無足採。
(四)、辯護人另為被告辯護稱：依證人乙○○之指證，歹徒強押其
    上車，並由歹徒親自駕車，依理車上必留有歹徒之指紋，惟
    臺中縣警察局現場勘察報告所示，並未採獲可疑有效之指紋
    跡證，顯示歹徒曾擦拭該車其曾碰觸過之痕跡，若係被告所
    有，何以未將煙蒂、口香糖渣一併帶走；而在車內腳踏墊上
    另採獲一支煙蒂，經鑑驗結果檢出另一男姓ＤＮＡ－ＳＴＲ
    型別，故亦僅得證明被告曾座於車內云云，依前開辯詞言外
    之意，似有認為前開煙蒂、口香糖渣，應為被告以外之人所
    刻意放入車內，苟係如此，何以被告確恰好持有前開車輛之
    鑰匙，而被告又無法合理說明鑰匙來源。且未採獲有效指紋
    可想見之原因非一，或係經人為刻意擦拭、或係因多數指紋
    重疊，或係指紋模糊、不完整，而未將煙蒂、口香糖渣帶走
    ，亦可能為被告並未意識到前開物品可能留存有ＤＮＡ之微
    物證據，故尚難僅以未採獲可疑有效之指紋，即置前開煙蒂
    、口香糖渣所留存之ＤＮＡ跡證及被告持有前開鑰匙之客觀
    事證而不論，逕率爾直接推論應非被告所為。又依證人乙○○之證述及前揭事證，已足證明前開犯行係被告所有，且當
    日犯罪行為人僅一人，已據證人乙○○證述明確，故前開另
    一男姓之ＤＮＡ－ＳＴＲ型別應與本案無涉。是以，辯護人
    前開所辯，亦難憑採。
(五)、綜上所述，被告所辯尚難憑採，本案事證明確，被告前開犯
    行應可認定。
二、被告行為後，刑法第五十五條牽連犯之規定，業於九十四年
    一月七日修正公布刪除，依刑法施行法第十條之一之規定，
    於九十五年七月一日施行，被告前揭犯行在前開法律修正公
    布施行前，是其行為後新法業已刪除牽連犯之規定，此刪除
    雖非犯罪構成要件之變更，但顯已影響行為人刑罰之法律效
    果，自屬法律有變更，仍依新法第二條第一項之從舊從輕規
    定，比較新、舊法，依舊法即行為時法之規定，有牽連犯關
    係之數罪，僅從一重罪處斷，而新法已廢止牽連犯之規定，
    原有牽連犯關係之數罪，應分論併罰，故比較新法、舊法之
    結果，仍應適用較有利於被告之行為時法律即舊法論以牽連
    犯（最高法院九十五年第八次刑事庭會議決議參照），合先
    敘明。被告為伺機強取證人乙○○之財物，假冒警察查緝毒
    犯，強行將證人乙○○帶上其所駕駛之自小客車，復又以雙
    手掐其脖子，致其不能抗拒，而強行將車輛駛離而取其前開
    財物，核其所為係犯刑法第三百二十八條第一項之強盜罪、
    第一百五十八條第一項之僭行公務員職權罪、第三百零二條
    第一項之非法剝奪他人行動自由罪。被告所犯之僭行公務員
    職權罪、剝奪他人行動自由罪之目的在於強盜證人乙○○之
    財物，三罪間有方法目的之牽連關係，應依修正前刑法第五
    十五條之規定，從較重之強盜罪處斷。公訴人雖僅就被告強
    盜之犯行提起公訴，惟被告其餘僭行公務員職權及非法剝奪
    他人行動自由之與業據起訴經判決有罪部分有牽連犯之裁判
    上之一罪關係，為起訴效力所及，本院自得併予審理。被告
    前於八十一年間，因違反肅清煙毒條例案件，經本院判處有
    期徒刑三年四月確定，於八十三年十月十八日假釋付保護管
    束，嗣經撤銷假釋，剩餘刑期一年七月十三日；復於八十四
    年間因違反肅清煙毒條例案件，為臺灣板橋地方法院判處有
    期徒刑三年八月，經臺灣高等法院駁回上訴確定，與前開剩
    餘期刑接續執行，又於八十七年十一月二十六日經假釋付保
    護管束，再經撤銷假釋，剩餘刑期二年五月二十八日；又於
    八十九年間因搶奪案件，經本院判處有期徒刑一年二月確定
    ，與前開剩餘刑期接續執行，甫於九十三年十月二十一日縮
    短刑期執行完畢等情，有臺灣臺中地方法院檢察署刑案資料
    查註紀錄表，臺灣高等法院被告前案紀錄表在卷可參，其於
    受有期徒刑執行完畢後，五年以內故意再犯本件有期徒刑以
    上之罪，不論依修正前之刑法第四十七條，或修正後之刑法
    第四十七條第一項之規定，均構成累犯，對被告而言並無有
    利或不利之情形，自不生新舊法比較之問題，應逕依修正前
    之刑法第四十七條，論以累犯，並加重其刑。爰審酌被告年
    輕力盛，不思以合法途徑，獲取金錢，而於深夜見證人乙○○一人，有機可趁，即冒充警察查緝毒犯，而強行將證人乙○○帶往車上，復趁機以雙手掐其脖子，致其不能抗拒而強
    取其財物，對社會安全秩序造成不良之影響，惡性重大，與
    證人乙○○所受之損害，暨被告犯後猶否認犯行及其犯罪之
    動機、目的等一切情形量處如主文所示之刑。
據上論斷，應依刑事訴訟法第二百九十九條第一項前段，刑法第
二條第一項、第三百二十八條第一項、第三百零二條第一項、第
一百五十八條第一項、（修正前）第五十五條、（修正前）第四
十七條，罰金罰鍰提高標準條例第一條前段，判決如主文。
本案經檢察官己○○到庭執行職務。
中    華    民    國    95    年    7     月    21    日
                  刑事第十四庭  審判長法  官  楊真明
                                      法  官  陳  葳
                                      法  官  劉逸成
上正本證明與原本無異。
如不服本判決，應於送達後十日內向本院提出上訴狀（須附繕本
），上訴於臺灣高等法院臺中分院。
                                      書記官  高勳楠
中    華    民    國    95    年    7     月    21    日
附錄論罪科刑法條
中華民國刑法第328條第1項
意圖為自己或第三人不法之所有，以強暴、脅迫、藥劑、催眠術
或他法，至使不能抗拒，而取他人之物或使其交付者，為強盜罪
，處五年以上有期徒刑。
中華民國刑法第302條第1項
私行拘禁或以其他非法方法，剝奪人之行動自由者，處五年以下
有期徒刑、拘役或三百元以下罰金。
中華民國刑法第158條第1項
冒充公務員而行使其職權者，處三年以下有期徒刑、拘役或五百
元以下罰金。


司法院資訊處製作；財團法人民間司法改革基金會備份。
